【裁判字號】    89,婚,550
【裁判日期】    891207
【裁判案由】    離    婚
【裁判全文】
臺灣桃園地方法院民事判決  八十九年度婚字第五五○號
    原      告  甲○○
    訴訟代理人  丙○○律師
    被      告  乙○○○    住.
                              .
右當事人間離婚事件，本院判決如左：
    主    文
准原告與被告離婚。
訴訟費用由被告負擔。
    事    實
甲、原告方面：
一、聲明：如主文所示。
二、陳述：兩造已結婚二十五年，初尚和睦，育有子女徐建坪、徐美玉、徐建忠、徐
    建富，詎被告竟自民國八十五年間起不讓原告回家，並更換家中門鎖，顯見有遺
    棄原告之故意，且被告行方迄今成迷，實際分居近五年，爰依民法第一千零五十
    二條第一項第五款、第二項，顯係惡意遺棄原告，現仍在繼續狀態之中，有重大
    事由難以維持婚姻，爰訴請判決如聲明。
三、證據提出戶籍謄本一件、匯款收據二十紙等影本為證，並聲請訊問證人徐建坪、
    徐建忠、徐美玉。
乙、被告方面：
一、聲明：求為判決駁回原告之訴。
二、陳述：
  （一）原告於八十年初即迭不返家，甚至有連續數日之情況，被告亦有耳聞原告在
        外有另結新歡，但原告始終以家庭為重。至八十二年至八十四年間，原告根
        本不願回家，於八十四年四月十一日，在兩名小孩之見證下認錯，自行書立
        切結書，切結其無故離家二年餘，從未負起養家活口之責，並表明願負起每
        月支付妻女生活費新台幣一萬五千元之責，然切結後卻未曾履行。
  （二）被告自始至終均居住於家中現址，所謂行縱成迷近五年實屬無稽，原告若欲
        與被告連繫，只要在家即可找到被告，何來行縱成迷及惡意遺棄之說！且原
        告長年不回家，被告於八十七年間曾登報，是所謂惡意遺棄，應係存在於原
        告自身，故本件原告起訴，實於法無據。
三、證據：提出切結書影本乙紙、八十七年七月二十九日聯合報登報證明影本為證。
丙、本院依聲請傳訊徐建坪、徐建忠、徐美玉。
    理    由
一、本件原告起訴主張：兩造結婚已二十五年，育有三男一女。查原告於民國八十四
    年間因工作關係，獨自一人前往基隆並住在該地，工作忙碌無暇回家，惟所得按
    月匯入被告帳戶，自八十五年起不讓原告回家，並更換門鎖，顯見其主觀上其有
    遺棄原告之故意，且行縱成迷迄今已近五年，符合民法第一千零五十二條條第一
    項第五款及同條第二項之離婚事由等語。被告則以：原告於八十年初即迭不返家
    ，甚至有連續數日之情況，被告亦有耳聞原告在外有另結新歡，但原告始終以家
    庭為重。至八十二年至八十四年間，原告根本不願回家，於八十四年四月十一日
    ，在兩名小孩之見證下認錯，自行書立切結書，切結其無故離家二年餘，從未負
    起養家活口之責，並表明願負起每月支付妻女生活費新台幣一萬五千元之責，然
    切結後卻未曾履行。被告自始至終均居住於家中現址，所謂行縱成謎近五年實屬
    無稽，原告若欲與被告連繫，只要在家即可找到被告，何來行縱成謎及惡意遺棄
    之說！且原告長年不回家，被告於八十七年間曾登報，是所謂惡意遺棄，應係存
    在於原告自身等語資為抗辯。
二、按夫妻互負同居之義務，為民法第一千零一條所明定，夫妻之一方無正當理由而
    與他方別居，固屬違背同居義務，惟同法第一千零五十二條第五款所謂以惡意遺
    棄他方，不僅須有違背同居義務之客觀事實，並須有拒絕同居之主觀情事始為相
    當。查原告與被告為夫妻關係，現婚姻關係仍存續中，此為兩造所不爭執，復有
    戶籍謄本在卷可稽，堪信真實。次查，原告主張被告行縱不明，且換掉門鎖，不
    願與原告同居等情，業經訊問兩造之子徐建坪、徐建忠父母之間相處如何？證稱
    ：「我們父母已經分居四、五年了，我爸爸因工作須去基隆，但每天都會往返於
    基隆與楊梅之間，但我母親就是不肯他回家，我們家四個小孩都是跟爸爸住」，
    另訊以為何媽媽不讓爸爸回家住，證稱：「因我媽媽已經將門鎖換掉，連我們小
    孩也無法回去，我們小孩也曾多次回家想看她，但多大門深鎖無法進去」，此有
    八十九年九月十三日言詞辯論筆錄可稽，核與原告所述相符，應屬實情；被告雖
    抗辯伊一直居於桃園縣楊梅鎮○○路四四五巷一三二弄二三號之戶籍地未遷移云
    云，並不足信，則被告有不與原告同居長達五年之事實，應屬無疑。再查，被告
    主張原告亦有遺棄之事實，原告並於八十四年四月十一日簽下切結書，自承無故
    離家二年餘，願於八十四年五月起每月支付被告生活費一萬五千元乙節，原告雖
    承認該切結書為伊親簽，但辯稱內容伊沒有去看，是被告不讓女兒出嫁才逼伊簽
    的云云，然查：依原告所提匯款單二十紙，其匯款日期係自八十四年七月份至八
    十六年四月份，每月一萬二千至一萬五千元不等，與切結書之內容大致吻合，且
    衡諸常情，焉有簽名切結而不閱內容之理！惟縱切結書之內容屬實，原告以前確
    有無故離家之事實，但自八十四年七月起原告每月均給付被告家庭生活費，反觀
    被告卻仍不願與原告同居且將兩造原居住所之門鎖擅自更換，迄今已有五年餘，
    則被告不僅有違背同居義務之客觀事實，並有拒絕同居之主觀情事，顯係惡意遺
    棄原告於繼續狀態中，從而原告依民法第一千零五十二條第一項第五款規定請求
    判決離婚，為有理由，應予允許。
三、本件原告援引民法第一千零五十二條第一項第五款及第二項之規定請求離婚，惟
    其中依民法第一千零五十二條第一項第五款請求離婚部分，既有理由，則依同條
    第二項之部分即毋庸再予審酌，併此敘明。
四、因本案事證已臻明確，兩造其餘主張陳述及所提證據，均毋庸再予審酌，附此敘
    明。
五、據上論結，本件原告之訴為有理由，依民事訴訟法第七十八條判決如主文。
中      華      民      國    八十九    年     十二     月     廿七     日
                                      臺灣桃園地方法院民事第二庭
~B法      官  周祖民
右為正本係照原本作成
如對本判決上訴應於判決送達後廿日內向本院提出上訴狀
中      華      民      國    八十九    年     十二     月     廿七     日
~B法院書記官  劉飛龍


司法院資訊處製作；財團法人民間司法改革基金會備份。
